【裁判字號】    88,上易,5740
【裁判日期】    890309
【裁判案由】    侵占
【裁判全文】
臺灣高等法院刑事判決                  八十八年度上易字第五七四０號
    上  訴  人
    即  被  告  甲○○
    自  訴  人  天相小客車租賃有限公司
    法定代理人  丙○○
    擔當訴訟人  台灣高等法院檢察署檢察官
右上訴人，因侵占案件，不服臺灣板橋地方法院八十八年度自緝字第一五號，中華民
國八十八年十一月十七日第一審判決提起上訴，本院判決如左：
    主      文
上訴駁回。
    事      實
上訴人即被告甲○○曾於民國（下同）八十一年間，因竊盜及違反麻醉藥品管理條例
等案件，分別經台灣台南地方法院及台灣高等法院台南分院依序判處有期徒刑十月及
六月確定，嗣經裁定定其應執行有期徒刑一年二月，於八十三年五月十二日執行完畢
。猶不知悔改，復基於意圖為自己不法所有之概括犯意，先於八十七年二月二十日，
前往台北縣中和市○○路一七六號一樓榮勝小客車租賃有限公司（下稱榮勝公司），
向榮勝公司承租車號ＢＢ－００五九號自用小客車一部，約定每日租金新台幣（下同
）一千六百元，租賃期間為一日，詎甲○○於租期屆滿後，即拒不返還該車予出租人
，而將上開其持有中之自用小客車據為己有，供己繼續使用，迄八十七年三月底，經
榮勝公司提起告訴後，始將該車返還予榮勝公司。甲○○復承先前侵占之概括犯意，
於八十七年四月二十三日，前往台北縣中和市○○路五四二號一樓天相小客車租賃有
限公司（下稱天相公司），向天相公司承租車號ＦＦ－二八四０號自用小客車一部，
約定每日租金新台幣（下同）一千四百五十元，租賃期間為二日，詎甲○○於租期屆
滿後，即拒不返還該車予出租人，而將上開其持有中之自用小客車據為己有，供己繼
續使用，雖經天相公司再三催討，均不置理，亦避不見面，迄八十八年五月五日，甲
○○經原院通緝到案為止，仍未將上開車輛返還天相公司。案經天相公司提起自訴，
暨榮勝公司訴請臺灣板橋地方法院檢察署檢察官呈請台灣高等法院檢察署核轉臺灣臺
北地方法院檢察署檢察官移送併辦。
    理      由
一、原審訊據上訴人即被告甲○○固坦承有於前揭時地先後向告訴人榮勝公司及自訴
    人天相公司租得前開自用小客車各一輛，均屆期未還等情，惟矢口否認有何侵占
    犯行，辯稱：伊當時人在南部工作，無法還車，且因無錢繳納租金，車子又撞損
    ，才未按時將車返還告訴人及自訴人，並無侵占上開車輛之意思云云。然查：右
    揭事實，分據告訴人榮勝公司之代理人李約望及自訴人天相公司之代理人乙○○
    分別於偵查中及原院調查時到庭指述被告租車期間分別僅有一日及二日，且亦僅
    付一日及二日之車租，於租期屆至後，均拒不返還車輛，並避不見面等情明確，
    並有汽車租賃契約書影本﹑租用汽車切結書影本各一紙、存證信函影本一紙在卷
    可稽，且被告於八十六年二月二十日向告訴人榮勝公司租用上開車輛，租期僅一
    日，車租亦僅繳付一日，竟遲至同年三月底告訴人提出告訴後，始將已撞損之車
    輛返還予告訴人；隨即自八十六年四月二十三日再向自訴人租得前開車輛，約定
    之期間二日，亦僅支付二日車租，竟遲至八十八年五月五日，經原院通緝到案時
    為止，仍未將上開車輛返還自訴人，被告雖供稱該車輛業因違規遭拖吊，惟究係
    遭何拖吊場拖吊至何處，又始終無法交待清楚，足見，被告於租車之初，即有易
    持有為所有之不法所有意圖，至為灼然，所辯無侵占之意思云云，尚不足採信。
    本件事證明確，被告犯行堪以認定。
二、原審認被告所為，係犯刑法第三百三十五條第一項之侵占罪。被告先後所為二行
    為，時間緊接，所犯罪名相同，顯係出於一個概括之犯意反覆為之，為連續犯，
    爰依刑法第五十六條之規定以一罪論，並加重其刑。又被告於八十一年間，因竊
    盜及違反麻醉藥品管理條例等案件，分別經台灣台南地方法院及台灣高等法院台
    南分院分別判處有期徒刑十月及六月確定，嗣經裁定定其應執行有期徒刑一年二
    月，於八十三年五月十二日執行完畢，有台灣高等法院檢察署刑案紀錄簡覆表在
    卷可稽，其於有期徒刑執行完畢後，五年以內再犯本件有期徒刑以上之罪，為累
    犯，依刑法第四十七條規定遞加重其刑。原審法院因而審酌被告之前科素行、犯
    罪之動機、目的、手段、所生危害及犯後之態度等一切情狀，量處以有期徒刑柒
    月，資為懲儆。至於移送併辦部分（台灣台北地方法院檢察署八十八年度偵緝字
    第四０六號），與自訴人自訴之部分，有連續犯之裁判上一罪關係，為自訴效力
    所及，原審法院併予審判，亦予敘明。經核認事用法，胥無違誤，上訴人上訴空
    言指摘原判決不當，洵無理由，應予駁回。
三、自訴人經合法傳喚，無正當理由不到庭，因通知檢察官擔當訴訟；又被告亦經合
    法傳喚，也無正常理由不到庭，爰不待其陳述判決，併皆說明。
據上論結，應依刑事訴訟法第三百六十八條、第三百二十一條第二項、第三百七十條
，判決如主文。
本案經檢察官陳維練到庭執行職務。
中     華     民     國    八十九   年       三       月       九       日
                             臺灣高等法院刑事第一庭
                                 審判長法  官  李  相  助
                                       法  官  蔡  光  治
                                       法  官  王  振  興
右正本證明與原本無異。
不得上訴。
                                       書記官  賴  淑  真
中     華     民     國    八十九   年       三       月       十       日


司法院資訊處製作；財團法人民間司法改革基金會備份。
